【裁判字號】    99,交聲,1873
【裁判日期】    990630
【裁判案由】    聲明異議
【裁判全文】
臺灣臺中地方法院交通事件裁定        99年度交聲字第1873號
原處分機關  交通部公路總局臺中區監理所
受處分人    甲○○
即異議人
上列受處分人因違反道路交通管理處罰條例案件，對於交通部公
路總局臺中區監理所民國99年4月16日所為之處分（中監違字第
裁60-HD0000000號違反道路交通管理事件裁決書）聲明異議，本
院裁定如下：
    主  文
異議駁回。
    理  由
一、原處分機關意旨略以：異議人即受處分人甲○○（下稱受處
    分人）駕駛E9-6823號自小客車於民國（下同）99年3月1日
    17時30分許，在臺中縣東勢鎮台八線4K處，因「闖紅燈（直
    行）往東勢經警方出示錄影過程曾員仍拒出示行照予警方，
    仍拒絕簽名、拒收」之違規，經臺中縣警察局東勢分局依違
    反道路交通管理處罰條例第53條第1項當場舉發。受處分人
    於應到案期限內申訴，經舉發單位查復後，仍有不服，本所
    遂於99年4月16日以中監違字第裁60-HD0000000號裁決書裁
    處罰鍰新臺幣2,700元整，並依同條例第63條第1項記違規點
    數3點，本所依法裁處應無不合等語。
二、異議意旨略以：第2張照片是車子停車後所拍。伊是在黃燈
    行進中遭員警攔阻，前面那位女士馬上停車準備受檢，就在
    閃紅燈後被拍下當成違規證物。又警員告知一般手持式攝影
    機，必定全程攝影，不可能冤枉民眾，然第一張照片是在下
    午5時25分所拍攝，而我們違規時間點是在下午5時22分，顯
    然有製造偽證之虞，請調閱攝影機及傳訊前面開吉普車的女
    士詳查等語，聲明異議。
三、按駕駛人駕駛汽車，應遵守道路交通標誌、標線、號誌之指
    示，並服從交通指揮人員之指揮，道路交通安全規則第90條
    規定甚明。又汽車駕駛人，行經有燈光號誌管制之交岔路口
    闖紅燈者，處新臺幣1,800元以上，5,400元以下罰鍰，並記
    違規點數3點，道路交通管理處罰條例第53條第1項及第63條
    第1項第3款亦分別定有明文。
四、經查，本件受處分人甲○○於99年3月1日下午5時30分許，
    駕駛車牌號碼E9-6823號自小客車，行經臺中縣東勢鎮台八
    線4K處，因闖紅燈直行之違規行為，遭臺中縣警察局東勢分
    局茅埔派出所依違反道路交通管理處罰條例第53條第1項規
    定舉發，並經原處分機關以裁決書裁處罰鍰2,700元，並記
    違規點數3點等節，有臺中縣警察局中縣警交字第HD0000000
    號舉發違反道路交通管理事件通知單、交通部公路總局臺中
    區監理所中監違字第裁60-HD0000000號裁決書各1份在卷可
    稽。受處分人固不否認有於上揭時、地駕駛上揭車輛行經該
    處，惟以係於該處交通號誌閃黃燈時通過，因前車突然停頓
    ，行進中遭警員攔阻，燈號轉為紅燈而被拍下違規為由置辯
    ，然查：
（一）本件受處分人於上開路口未遵行號誌而闖越紅燈之事實，
      業據原舉發機關函覆略以：值勤員警於案發時、地發現旨
      揭車輛違規闖紅燈直行（和平往東勢方向），經警方當場
      攔停，告知違規事實後製單舉發，本案違規事證明確等語
      ，有臺中縣警察局東勢分局99年3月30日中縣東警交字第
      0990003765號函在卷可按，且舉發人意見略以：曾姓違規
      人駕駛自小客車E9-6823號跟隨前車於上述時、地闖紅燈
      ，伊上前攔檢並告知兩車駕駛人有闖紅燈違規，並當場出
      示兩車違規之錄影，前車駕駛人於觀看後出示行、駕照予
      警方掣單，後車違規人卻拒絕出示證件，經警方告知相關
      權利，並全程錄影依法告發等語，亦有隨函檢附舉發人即
      當日值勤員警郭向榮製作之說明意見表1份、錄影畫面擷
      取圖檔及現場照片各2張存卷可佐。
（二）復經本院當庭勘驗警方於上開時、地採證之錄影畫面（光
      碟片附於本院卷第15頁），其中第1份檔案（檔名：IMG_0
      675.AVI）勘驗結果為：台八線4K處，在中油加油站斜前
      方，在第1秒未滿的時候，交通號誌是黃燈，在第1秒未滿
      的時候，號誌就變為紅燈，此時在第2秒時，前方OX-8182
      號吉普車仍通過停止線、斑馬線一路駛來，異議人所駕駛
      的E9-6823號紅色自小客車此時亦跟在後面行進中，在第8
      秒時，吉普車有明顯採煞車停止的動作，後車即異議人駕
      駛的小客車也有煞車的動作，隨即兩車放慢速度，駛離攝
      影畫面（參本院卷第20頁反面筆錄）。依上揭勘驗結果，
      足徵受處分人駕駛車輛行經上開路口時，交通號誌業已處
      於紅燈狀態，與受處分人辯稱係剛轉換為黃燈一情顯然不
      符，是受處分人有闖紅燈而直行之情事，足堪認定。又第
      2份檔案（檔名：IMG_0676.AVI）勘驗結果為：警察對著
      E9-6823號自小客車前車牌及引擎蓋部分攝影，隨即將畫
      面轉向前車OX-8182號吉普車後車牌以及後擋風玻璃部位
      拍攝，再將畫面轉向E9-6823號自小客車，警員並走向駕
      駛座拍攝，異議人車窗已搖下，警察有告知坐在駕駛座的
      異議人，「我現在告訴你，小姐，你闖紅燈，請出示行照
      、駕照」，異議人有拿副駕駛座上的背包翻找的動作，異
      議人熄火取下鑰匙下車，對著警員說：「他走到一半，我
      跟在後面，我看號誌是黃燈，他開很慢…」等語，當時攔
      停的畫面離中油加油站已經有100公尺以上等情，有勘驗
      筆錄1份在卷可稽（附於本院卷第20頁反面至第21頁筆錄
      ）。查執勤員警與受處分人間不僅未有任何嫌隙，且係毫
      不相識之人，其目睹及舉發受處分人之上開違規情事，衡
      情應無設詞攀誣、或虛構證據以陷害受處分人之理。況上
      開以科學儀器錄影之畫面一鏡到底未曾中斷，該攔停後錄
      影地點與違規路口號誌燈及中油加油站已有距離，且受處
      分人自翻找東西、開啟車門、下車與值勤員警對話，均在
      錄影範圍內，查無剪接、編輯之情事。受處分人復未提出
      任何對其有利之證據供本院參酌，僅空言否認遭攔停地點
      並非錄影畫面之位置，而是在紅綠燈號誌下，錄影畫面係
      造假云云，顯係推拖狡辯之詞，要難採信。
（三）又卷附之錄影畫面擷取圖檔顯示，第(一)張為錄影畫面進行
      至第2秒時，路口燈號已轉換為紅燈；第(二)張為錄影畫面
      進行至第6秒時，受處分人駕駛之車輛已穿越路口至銜接
      路段之行人穿越道。受處分人雖辯以第(一)張之拍攝時間為
      下午5時25分，與第(二)張顯示伊等違規時間為下午5時22分
      不符，顯有製造偽證之嫌云云，然查該2張圖片係警方利
      用電腦設備播放錄影檔案之擷取畫面，右下角顯示之時間
      為使用電腦之時間，並非實際錄影之時間，受處分人上開
      指摘，顯屬誤會。
（四）末按行為人有違反道路交通管理處罰條例之情形者，應填
      製舉發違反道路交通管理事件通知單，當場舉發者，應填
      記駕駛人或行為人姓名、性別、出生年月日、地址、身分
      證統一編號及車主姓名、地址、車牌號碼、車輛種類。被
      查獲之駕駛人或行為人為受處分人時，應於填記通知單後
      將通知聯交付該駕駛人或行為人簽名或蓋章收受之；拒絕
      簽章者，仍應將通知聯交付該駕駛人或行為人收受，並記
      明其事由及交付之時間；拒絕收受者，應告知其應到案時
      間及處所，並記明事由與告知事項，視為已收受，違反道
      路交通管理事件統一裁罰基準及處理細則第11條第1項第1
      款定有明文。本件係當場舉發，經受處分人拒絕簽章及收
      受通知聯，經舉發員警依法記明其「拒簽、拒收」之事由
      於通知聯上，嗣後經由郵政機關送達予受處分人收受，受
      處分人於本院訊問時雖稱：警察沒有告知應到案日期云云
      ，然亦自承：伊當時看紅單就知道幾號前要繳錢，所以後
      來才會申訴，警察後來也有把紅單寄給伊等語，並庭呈舉
      發通知單原本，經本院核對無誤並影印附卷後發還（詳見
      本院卷21頁反面筆錄），是受處分人既已當場知悉本件應
      到案時間及處所，且該舉發通知單業已合法送達予受處分
      人，受處分人亦於應到案日期前提出申訴，並進而提起本
      件聲明異議，顯無影響受處分人到案陳述意見之權利。
五、綜上所述，受處分人駕車行經有燈光號誌管制之路口闖紅燈
    之交通違規事實已臻明確，從而原處分機關依道路交通管理
    處罰條例第53條第1項、第63條第1項第3款之規定，裁處受
    處分人罰鍰2,700元，並記違規點數3點，於法核無違誤。受
    處分人聲明異議，為無理由，應予駁回。
六、據上論斷，應依道路交通管理處罰條例第87條第2項，道路
    交通案件處理辦法第19條，裁定如主文。
中    華    民    國    99    年    6    月    30    日
            臺灣臺中地方法院交通法庭
                                  法  官  黃賢婷
以上正本證明與原本無異。
如不服本裁定，應於送達後5日內向本院提出抗告狀。（應附繕
本）
                                  書記官  江美琪
中    華    民    國    99    年    6    月    30    日

司法院資訊處製作；財團法人民間司法改革基金會備份。
